臺灣屏東地方法院民事判決
110年度潮簡字第779號
原      告  宋必恭  
被      告  張觀玉  

訴訟代理人  張文碩  
上列當事人間請求確認本票債權不存在事件，本院於民國111年4
月21日言詞辯論終結，判決如下：
　　主  文
原告之訴駁回。
訴訟費用由原告負擔。
    事實及理由
壹、程序部分：
    按確認法律關係之訴，非原告有即受確認判決之法律上利益
    者，不得提起，民事訴訟法第247 條第1 項前段定有明文。
    而所謂即受確認判決之法律上利益，係指因法律關係之存否
    不明確，致原告在侵害之危險，而此項危險得以對於被告之
    確認判決予以除去之者而言（最高法院42年台上字第1031號
    裁判意旨參照）。經查，原告主張被告對附表所示本票（下
    合稱系爭本票）之本金新臺幣(下同)53萬元及利息債權不存
    在，為被告所否認，足見系爭本票之法律關係存否並不明確
    ，致原告在私法上之地位有受侵害之危險，而此項危險得以
    對被告之確認判決除去之，是原告提起本件訴訟有受確認判
    決之法律上利益，合先敘明。
貳、實體部分：
一、原告主張：原告向被告借款55萬元(下稱系爭借款)，並簽發
    系爭本票擔保，原告已就附表編號1本票(下稱A本票)擔保範
    圍之借款，清償2萬元，被告嗣以系爭本票向本院聲請准許
    強制執行，經本院110年度司票字第394號裁定(下稱系爭裁
    定)准許，被告並持系爭裁定向本院聲請強制執行，由本院1
    10年度司執字第44916號強制執行事件(下稱系爭執行事件)
    受理。惟被告就系爭本票債權請求權，已罹於票據法第22條
    第1項之3年時效，被告對系爭本票之本金53萬及利息債權均
    不存在，爰提起本件訴訟，並聲明：確認被告所持系爭本票
    本金53萬元，及如附表所示利息起算日起至清償日止，按年
    息5%計算之利息債權，對原告不存在。
二、被告則以：原告就系爭借款分別於民國108年5月28日、109
    年9月17日各清償1萬元，為民法上對全部債務之承認，至清
    償2萬元則為A本票擔保範圍。從而，被告對系爭本票債權請
    求權，應自109年9月17日起算3年，始時效消滅，且原告尚
    未清償其餘借款，請求並無理由等語，資為抗辯，並聲明：
    原告之訴駁回。
三、經查，下列各節，有匯款資料可稽（本院卷第25-26頁），
    並經本院調閱系爭裁定、系爭執行事件卷宗無誤，且為兩造
    所不爭執，堪信為真實：
  ㈠原告向被告借得系爭借款，並簽發系爭本票擔保，原告僅於
    上開時間各清償1萬元，為A本票擔保範圍。
  ㈡被告持系爭本票向本院聲請准許強制執行裁定，經本院以系
    爭裁定准許。
  ㈢被告以系爭裁定，向本院聲請強制執行，經系爭執行事件受
    理。
四、得心證之理由：
  ㈠按票據上之權利，對本票發票人，自到期日起算，見票即付
    之本票，自發票日起算，3年間不行使，因時效而消滅，票
    據法第22條第1項定有明文。次按消滅時效因承認、起訴而
    中斷，開始執行行為或聲請強制執行，與起訴有同一效力；
    時效中斷者，自中斷之事由終止時，重行起算。為民法第12
    9條第1項第2、3款、第2項第5款、第137條第1項所明定。所
    謂承認，乃債務人向請求權人表示認識其請求權存在之觀念
    通知，僅因債務人之一方行為而成立，無須得他方之同意。
    至於承認之方式法無明文，其以書面或言詞，以明示或默示
    ，均無不可。故如債務人之一部清償、緩期清償或支付利息
    等，均可視為對於全部債務之承認(最高法院101年度台上字
    第1307號判決意旨參照)。
  ㈡經查，系爭本票同擔保系爭借款，已如上述，且依民法第318
    條第1項規定，債務人亦無一部清償之權利，揆諸前揭說明
    ，原告於上開時間各清償1萬元，核屬對系爭借款及系爭本
    票全部債權請求權之承認，不因兩造嗣後肯認此清償2萬元
    為A本票擔保範圍而有異。爰此，被告之系爭本票債權請求
    權，應自原告於109年9月17日清償1萬元後，再行起算3年，
    而被告嗣於110年9月13日持系爭裁定向本院聲請強制執行，
    經本院核閱系爭執行事件卷宗無訛，依法亦再度中斷時效，
    足認至本件言詞辯論終結即111年4月21日（本院卷第50頁）
    ，被告對系爭本票本金53萬元及上述利息之債權請求權均未
    罹於時效，故原告本件請求，乏其所據。
五、綜上所述，原告請求如前述聲明，為無理由，應予駁回。
六、本件事證已臻明確，兩造其餘攻擊防禦方法及證據，核與判
    決之結果不生影響，爰不一一論列，併此敘明。
七、訴訟費用負擔之依據：民事訴訟法第78條。
中　　華　　民　　國　　111 　年　　5 　　月　　12　　日
                  潮州簡易庭  法　官　曾迪群
得上訴（20日）
以上正本係照原本作成。
如不服本判決，應於送達後20日內，向本院提出上訴狀並表明上
訴理由，如於本判決宣示後送達前提起上訴者，應於判決送達後
20 日內補提上訴理由書（須附繕本）。如委任律師提起上訴者
，應一併繳納上訴審裁判費。
中　　華　　民　　國　　111 　年　　5 　　月　　12　　日
                              書記官　薛雅云
附表：
編號 發票日 票面金額 到期日 利息起算日 票據號碼 1 105年12月20日 50,000元(已清償20,000元) 106年5月15日 106年5月15日 CH575109 2 105年12月20日 50,000元 106年6月15日 106年6月15日 CH575110 3 105年12月20日 50,000元 106年7月15日 106年7月15日 CH575111 4 105年12月20日 50,000元 106年8月15日 106年8月15日 CH575112 5 105年12月20日 50,000元 106年9月15日 106年9月15日 CH575113 6 105年12月20日 50,000元 106年10月15日 106年10月15日 CH575114 7 105年12月20日 50,000元 106年11月15日 106年11月15日 CH575115 8 105年12月20日 50,000元 106年12月15日 106年12月15日 CH575116 9 105年12月20日 50,000元 107年1月15日 107年1月15日 CH575117 10 105年12月20日 50,000元 107年3月15日 107年3月15日 CH575118 11 105年12月20日 50,000元 107年4月15日 107年4月15日 CH575119